臺灣高等法院高雄分院刑事判決
                                   110年度上更一字第57號
上  訴  人
即  被  告  林啓生



選任辯護人  孫嘉男律師(法扶律師)
上列上訴人因違反毒品危害防制條例案件，不服臺灣高雄地方法
院108 年度訴字第753 號，中華民國109 年11月5 日第一審判決
（起訴案號：臺灣高雄地方檢察署108 年度偵字第11182 號、10
8 年度偵字第11183 號、108年度毒偵字第3243號），提起上訴
，判決後經最高法院發回更審，本院判決如下：
    主  文
原判決關於持有第一級毒品純質淨重十公克以上罪部分撤銷。
林啓生犯持有第一級毒品純質淨重十公克以上罪，累犯，處有期
徒刑壹年玖月。
扣案之第一級毒品海洛因拾陸包（均含包裝袋，驗餘淨重共計伍
拾肆點陸壹公克），均沒收銷燬之。
    事  實
一、林啓生明知海洛因為毒品危害防制條例第2 條第2 項第1 款
    所列之第一級毒品，不得持有，竟基於持有純質淨重10公克
    以上第一級毒品之犯意，於民國108 年6 月3 日20時10分之
    前某日時，在不詳地點，以不詳方式取得第一級毒品海洛因
    共16包（均含包裝袋。驗前淨重共計54.79 公克；驗餘淨重
    共計54.61 公克；驗前純質淨重共計42.33 公克），而非法
    持有之。嗣林啓生於108 年6 月3 日20時10分許，駕駛車牌
    號碼000-0000號自用小客車，在高雄市○鎮區○○○路000號前
    ，違規停車，為警盤查，林啓生因另案遭通緝不願入監服刑
    ，遂駕駛上開車輛逃逸，警方經沿路追逐，於同日20時40分
    許，在高雄市苓雅區中正路與高速公路路口處，攔查林啓生
    ，並在該車內中央扶手處查獲上開第一級毒品海洛因16包，
    而查悉上情。
二、案經高雄市政府警察局保安警察大隊報告臺灣高雄地方檢察
    署檢察官偵查起訴。
    理  由
一、證據能力部分：
    被告以外之人於審判外之陳述，雖不符刑事訴訟法第159 條
    之1 至之4 等4 條之規定，而經當事人於審判程序同意作為
    證據，法院審酌該言詞陳述或書面陳述作成時之情況，認為
    適當者，亦得為證據；當事人、代理人或辯護人於法院調查
    證據時，知有刑事訴訟法第159 條第1 項不得為證據之情形
    ，而未於言詞辯論終結前聲明異議者，視為有前項之同意，
    同法第159 條之5 定有明文。立法意旨在於傳聞證據未經當
    事人之反對詰問予以核實，原則上先予排除；惟若當事人已
    放棄反對詰問權，於審判程序中表明同意該等傳聞證據可作
    為證據；或於言詞辯論終結前未聲明異議，基於尊重當事人
    對傳聞證據之處分權，及證據資料愈豐富，愈有助於真實發
    見之理念，且強化言詞辯論主義，使訴訟程序得以順暢進行
    ，上開傳聞證據亦均具有證據能力。查本案判決所引用具傳
    聞性質之各項證據資料，因檢察官、被告林啓生及其辯護人
    均同意有證據能力（詳本院上更一卷第95頁），本院審酌各
    該傳聞證據作成時之情況，認均與本件待證事實具有關聯性
    ，且查無證據足以證明言詞陳述之傳聞證據部分，陳述人有
    受不法取供而陳述之情形；書面陳述之傳聞證據部分，亦無
    遭變造或偽造之情事，衡酌各該傳聞證據，作為本案之證據
    亦屬適當，自均得為證據，而均有證據能力。
二、上開犯罪事實，業據被告林啓生於本院審理中坦白承認（詳
    本院上更一卷第123 頁），並經證人蔣苑玲於原審審理中證
    述在卷（詳原審卷第121 頁以下），復有搜索扣押筆錄、扣
    押物品目錄表、扣押物品收據、現場照片、車輛詳細資料報
    表、世合汽車商行陳報狀、高雄市政府警察局保安警察大隊
    109 年5 月11日高市警保大偵專字第10970525800 號函及所
    附職務報告、原審勘驗筆錄及附件、高雄市政府警察局保安
    警察大隊109 年7 月31日高市警保大偵專字第10970789300
    號函及所附職務報告在卷可參（詳警一卷第22頁以下、第31
    頁以下、第43頁以下；警二卷第104 頁；原審卷第195 頁、
    第199 頁以下、第233 頁、第237 頁以下、第267 頁以下）
    。另扣案之海洛因16包（其中碎塊狀15包，空包裝總重5.53
    公克、驗前淨重共計53.54 公克、驗餘淨重共計53.39 公克
    、純度78.28%、驗前純質淨重共計41.91 公克；其中粉末1
    包，空包裝重0.36公克、驗前淨重1.25公克、驗餘淨重1.22
    公克、純度33.73%、驗前純質淨重0.42公克），經送驗後，
    均含有第一級毒品海洛因成分，驗前純質淨重共計42.33 公
    克之事實，有法務部調查局濫用藥物實驗室108 年8 月19日
    調科壹字第10823017330 號鑑定書在卷可參（詳偵二卷第10
    3 頁）。再者，參酌：
  ㈠被告自78年起即因施用海洛因（原肅清煙毒條例第9 條第1項
    之罪）犯行，遭法院判處罪刑多次；且之後因施用第一級毒
    品海洛因、第二級毒品甲基安非他命案件，經臺灣高雄地方
    法院以106 年度毒聲字第93號裁定送觀察勒戒後，因認有繼
    續施用毒品傾向，再經同院以107 年度毒聲字第66號裁定令
    入戒治處所施以強制戒治等情，有臺灣高等法院被告前案紀
    錄表可參。可知被告確曾施用海洛因。而海洛因實際使用量
    會因藥物濫用者個人體質、耐受程度、吸食方式、使用頻率
    與接觸時間之長短，而有不同。且取得海洛因之原因，有可
    能係代他人保管；有可能係供己施用，個人施用需求非小，
    為得到價格優惠，先一次購入較多海洛因，再分次施用，存
    有眾多因素。因此，雖本件扣案海洛因數量非微，但不能排
    除被告取得該海洛因之目的，係基於個人之施用需求，供己
    分次施用，尚難僅憑持有之海洛因數量即認定被告有意圖販
    賣之主觀犯意。
  ㈡被告遭警查獲時，被查扣行動電話、電子磅秤、夾鏈袋、代
    糖等物之事實，雖有前開搜索扣押筆錄、扣押物品目錄表在
    卷可證。然因檢察官並未提出類如行動電話通聯紀錄等證據
    ，證明被告有向外求售毒品之情形。另被告於警詢中陳稱：
    電子磅秤是用來購買安非他命所用；夾鏈袋是自己購買後使
    用，要冰冰棒等語（詳警一卷第7 頁、第8 頁）。而施用毒
    品者以夾鏈袋包裝毒品後，再行施用，或以電子磅秤秤重確
    認購買毒品重量，以防賣家交付毒品重量不足；確認施用毒
    品之重量，以防施用過量，均非罕見。雖被告持有之夾鏈袋
    數量甚多，但此種分裝用夾鏈袋體積小、不占空間、價格低
    廉且幾無保存期限之問題，常見以百個為販賣之最低包裝單
    位，故一次購入、持有大量夾鏈袋，亦無何特異之處。再者
    ，扣案之代糖確實可能供被告自己施用毒品稀釋純度之用。
    因此，尚難僅憑被告持有上開各項物品，即認被告主觀上有
    販賣海洛因之意圖。
  ㈢本件並無任何事證足以認定被告持有扣案海洛因之目的，係
    欲販賣牟利。亦無證據顯示被告曾有尋找買主之情形；或究
    於何時起意、欲以何種價格、方法、地點及計畫售賣何人。
    自難僅以其持有該毒品、手機、代糖、電子磅秤或夾鏈袋之
    客觀事實，即認其構成意圖販賣而持有第一級毒品之犯行。
  ㈣綜上，本件事證明確，被告持有第一級毒品純質淨重10公克
    以上犯行，應堪認定。
三、論罪科刑：核被告所為，係犯毒品危害防制條例第11條第3 
    項之持有第一級毒品純質淨重10公克以上之罪。檢察官認被
    告係犯毒品危害防制條例第5 條第1 項之意圖販賣而持有第
    一級毒品罪，尚有誤會，然因起訴基本社會事實同一，起訴
    法條應予變更。被告前因違反毒品危害防制條例案件，經臺
    灣高雄地方法院以99年度審訴字第4299號判決判處有期徒刑
    1 年3 月，嗣經本院以100 年度上訴字第310 號判決、最高
    法院以100年度台上字第2256號判決，分別駁回上訴而確定
    。又因偽造文書等案件，經臺灣高雄地方法院以99年度訴字
    第1808號判決判處有期徒刑1 年4 月、1 年6 月、1 年6 月
    ，上訴後，經本院以100 年度上訴字第1530號判決，部分撤
    銷改判有期徒刑1 年4 月、1 年6 月、部分駁回上訴（即有
    期徒刑1 年6 月部分），再經最高法院以101 年度台上字第
    1984號判決駁回上訴而確定。上開各罪嗣經本院以101 年度
    聲字第1507號裁定執行有期徒刑4 年4 月確定，於104 年3 
    月17日縮短刑期假釋出監，至104 年4 月2 日保護管束期滿
    止，因未撤銷假釋，所處有期徒刑視為執行完畢等情，有臺
    灣高等法院被告前案紀錄表可參。被告於有期徒刑執行完畢
    後，5 年內故意再犯本件有期徒刑以上之罪，為累犯，並參
    酌被告前因多次施用海洛因，入監服刑，且於上開定執行刑
    案件執行完畢後，另再犯本罪，對刑罰反應能力薄弱等情，
    應依刑法第47條第1 項規定，加重其刑。
四、撤銷改判之理由：
　　原審就被告持有第一級毒品純質淨重10公克以上罪，據以論
    處被告罪刑，固非無見。惟查：㈠未經參與審理之法官參與
    判決者，其判決當然違背法令，刑事訴訟法第379 條第13款
    定有明文。本件原審於109 年10月15日上午10時審判時，依
    審判筆錄記載，係由審判長法官方錦源、法官詹尚晃及法官
    都韻荃參與審理，且該筆錄紀載並無誤載等情，有該審判筆
    錄、臺灣高雄地方法院110 年10月12日雄院和刑界108 訴75
    3 字第1109008315號函在卷可參（詳原審卷第395 頁；本院
    上更一卷第85頁）。然原審判決正本上所列參與判決之法官
    則為審判長法官方錦源、法官陳彥霖及法官都韻荃（詳原審
    卷第454 頁）。其中法官陳彥霖未參與審理，卻參與判決，
    依上開規定，其判決為當然違背法令。㈡扣案海洛因驗餘淨
    重共計54.61 公克，原審於主文僅就其中純質淨重共計42.3
    3 公克部分，宣告沒收銷毀之，就其他應視為海洛因之物質
    部分，未併予宣告沒收銷燬，尚有違誤。㈢原審未及審酌被
    告已於本院審理中坦承犯行，致量刑過重，尚有未洽。被告
    以原審此部分量刑過重為由，提起上訴，指摘原判決此部分
    不當，為有理由，且原判決亦有前開㈠、㈡之違誤，自應由本
    院將原判決關於此部分予以撤銷改判。爰審酌被告明知國家
    查緝毒品之禁令，竟無視毒品對自身或他人健康之侵害而持
    有第一級毒品海洛因純質淨重40餘公克，數量不少，其所為
    對社會治安亦產生潛在威脅，行為實有可議之處。惟念其犯
    後坦承犯行，並參以其持有之第一級毒品尚未對他人造成危
    害，復兼衡被告自陳國中畢業、入監執行前在果菜市場幫忙
    送菜，日收入約新台幣1,000 元，每月約工作20餘天，已離
    婚，無需扶養他人，小孩已成年（詳本院上訴卷第126 頁；
    本院上更一卷第123 頁）等一切情狀，量處如主文第2 項所
    示之刑。
五、扣案第一級毒品海洛因16包，經送驗後，均含有第一級毒品
    海洛因成分（重量如前所述）之事實，有前開法務部調查局
    濫用藥物實驗室鑑定書在卷可參。因海洛因係屬毒品，不問
    屬於犯人與否，均依毒品危害防制條例第18條第1 項前段規
    定，宣告沒收銷燬之。另毒品之包裝袋及純質海洛因以外之
    其他物質，因與毒品均難以析離，應均視同毒品，一併宣告
    沒收銷毀之。又鑑驗耗損部分，因已滅失，爰不宣告沒收銷
    燬之。至其餘扣案物品，或係與被告施用甲基安非他命相關
    ，或與被告持有第一級毒品純質淨重10公克以上犯行無關，
    爰均不宣告沒收或沒收銷燬之。
六、被告施用第二級毒品部分，業經原審判決確定，不另論列。
據上論結，應依刑事訴訟法第369 條第1 項前段、第364 條、第
300 條、第299 條第1 項前段，判決如主文。
本案經檢察官王朝弘提起公訴，檢察官李啟明到庭執行職務。
中　　華　　民　　國　 110　　年　　12　　月　　14　　日
                  刑事第三庭    審判長法  官  徐美麗
                                      法  官  陳億芳
                                      法  官  方百正
以上正本證明與原本無異。
如不服本判決應於收受本判決後20日內向本院提出上訴書狀，其
未敘述上訴理由者，並得於提起上訴後20日內向本院補提理由書
狀（均須按他造當事人之人數附繕本）「切勿逕送上級法院」。
中　　華　　民　　國　 110　　年　　12　　月　　14　　日
                                      書記官  林佳蓉
附錄本判決論罪科刑所依據之法條：
毒品危害防制條例第11條第3 項
持有第一級毒品純質淨重10公克以上者，處1 年以上7 年以下有
期徒刑，得併科新臺幣1 百萬元以下罰金。